臺灣士林地方法院民事簡易判決　　　　110年度士簡字第616號
原　　　告　匯豐汽車股份有限公司

法定代理人　陳昭文　
訴訟代理人　李志惠　
　　　　　　劉泰重　
　　　　　　周文祥　
被　　　告　岳明毅　


　　　　　　岳明瑄　
上二人共同
訴訟代理人　岳珍律師
上列當事人間塗銷所有權移轉登記事件，於中華民國110 年9 月
24日言詞辯論終結，本院判決如下：
    主  文
原告之訴駁回。
訴訟費用新臺幣伍仟零柒拾元由原告負擔。
    事實及理由要領
一、原告起訴主張：緣被告岳明毅向原告申請汽車貸款，並簽發
    發票日為民國109 年5 月21日、到期日109 年9 月21日、票
    面金額為新臺幣（下同）500,000 元之本票（下稱系爭本票
    ）予原告，詎於到期後經提示僅支付其中部分外，其餘464,
    383 元未獲付款，原告向臺灣臺南地方法院聲請本票准予強
    制執行，經該法院以109 年度司票字第2973號民事裁定在案
    。原告欲向臺灣臺南地方法院聲請對被告岳明毅名下之不動
    產強制執行時，被告岳明毅竟於109 年6 月5 日將其名下坐
    落臺北市○○區○○段0 ○段00地號土地（權利範圍1/16）
    及其上10872號建物（權利範圍1/4；以下合稱系爭不動產）
    以「贈與」為原因，並辦畢所有權移轉登記予被告岳明瑄。
    被告岳明毅上開系爭不動產移轉過戶行為顯係與被告岳明瑄
    ，為避免原告逕就系爭不動產請求執行受償，故被告岳明毅
    與被告岳明瑄間上開贈與行為，顯已侵害原告之權益甚鉅。
    被告岳明毅係本票之發票人，就其簽發之本票應擔負票面金
    額支付之義務，竟於原告取得債權憑證聲請強制執行之際，
    為使原告之債權無法實現，將其所有之不動產，虛偽無償贈
    與給被告岳明瑄，致原告因債務人無財產可供執行，而未能
    執行。是以，被告岳明毅、岳明瑄上開系爭不動產贈與行為
    已明顯侵害原告之債權，依法應予撤銷之，並回復登記為被
    告岳明毅所有等語。並聲明：（一）被告間就系爭不動產於
    109 年6 月5 日以贈與為登記之債權行為與所有權移轉登記
    之物權行為，均應予撤銷；被告岳明瑄應將系爭不動產所有
    權移轉登記予以塗銷，並回復登記予被告岳明毅所有。
二、被告則以：訴外人岳林淑瑞先後於民國107 年12月27日、10
    8 年1 月28日分別二次各將系爭不動產土地（權利範圍1/32
    ）、建物（權利範圍1/8 ）贈與被告岳明毅，並於108 年12
    月27日辦畢不動產所有權移登記。但由於被告岳明毅違背承
    諾，109 年5 月28日岳林淑瑞遂與被告岳明毅解除贈與協議
    ，並於10 9年6 月5 日辦理塗銷贈與登記，上開原由岳林淑
    瑞贈與被告岳明毅之部分系爭不動產回復登記為岳林淑瑞所
    有。嗣岳林淑瑞再於109 年12月15日、110 年1 月5 日分別
    將系爭不動產土地（權利範圍1/32）、建物（權利範圍1/8
    ）贈與被告岳明瑄，並於110 年1 月14日辦理不動產所有權
    移轉登記。綜上，本件被告岳明毅係與原贈與人岳林淑瑞解
    除贈與契約後，將系爭不動產回復登記為岳林淑瑞所有。嗣
    後岳林淑瑞再將系爭不動產贈與被告岳明瑄，被告岳明毅自
    始至終均未為將系爭不動產贈與被告岳明瑄，即被告岳明毅
    並未為任何無償行為，亦無損害原告之債權。原告主張被告
    岳明毅贈與系爭不動產予被告岳明瑄與上述事證不符，亦與
    民法第244 條第1 項之法定要件不符等語，資為抗辯；並聲
    明求為駁回原告之訴；及如受不利益判決願供擔保請准宣告
    免為假執行。
三、得心證之理由：
    原告主張被告岳明毅向原告申請汽車貸款，並簽發系爭本票
    交付原告，於到期後經提示僅支付其中部分外，其餘464,38
    3 元未獲付款元未獲付款，原告向臺灣臺南地方法院聲請本
    票准予強制執行，經該法院以109 年度司票字第2973號民事
    裁定在案，被告岳明毅尚積欠464,383 元及約定之利息未清
    償之事實，業據提出系爭本票、本票裁定等件為證，被告對
    此亦不爭執，此部分之事實，首堪信為真實。至原告主張被
    告岳明毅竟於109 年6 月5 日將其名下之系爭不動產以「贈
    與」為原因，並已辦畢所有權移轉登記給被告岳明瑄所有，
    被告就系爭不動產所有權贈與債權行為及所有權移轉物權行
    為，均應予撤銷；被告岳明瑄應將附表所示之不動產所有權
    移轉登記予以塗銷，並回復登記予被告岳明毅所有等節，則
    為被告所否認，並以前揭情詞置辯。
（一）按債務人所為之無償行為，有害及債權者，債權人得聲請
      法院撤銷之；債權人依第1 項或第2 項之規定聲請法院撤
      銷時，得並聲請命受益人或轉得人回復原狀，民法第244
      條第1 項、第4 項前段分別定有明文。惟該條第1 項必以
      債務人所為係無償行為，始有適用，如係有償行為，則僅
      於符於同條第2 項規定之要件下，方得許債權人予以撤銷
      。而該條第1 、2 項所稱之無償或有償行為，係以債務人
      與第三人間之行為是否互為對價關係之給付為其區別之標
      準，如為不動產所有權移轉行為，申辦移轉登記申請書上
      記載之移轉原因，雖可資為佐證，但非絕對或唯一之判斷
      依據，仍應審酌當事人間一切意思表示與行為加以判斷，
      合先敘明。
（二）經查，岳林淑瑞確曾於107 年12月27日、108 年1 月28日
      分別將系爭不動產部分土地及建物持分贈與被告岳明毅，
      並於108 年12月27日辦畢不動產所有權移登記，惟嗣後被
      告岳明毅與岳林淑瑞於109 年5 月28日又達成解除贈與協
      議，並於109 年6 月5 日辦畢塗銷贈與登記，故而上開原
      由岳林淑瑞贈與被告岳明毅之部分系爭不動產土地及建物
      持分，又回復登記為岳林淑瑞所有。嗣岳林淑瑞再於109
      年12月15日、110 年1 月5 日分別將系爭不動產土地（權
      利範圍1/32）、建物（權利範圍1/8 ）贈與被告岳明瑄，
      並於110 年1 月14日辦畢不動產所有權移轉登記之事實，
      業據提出土地及建築改良物所有權贈與移轉契約書、解除
      贈與協議書印花稅繳稅憑證、土地登記申請書、土地增值
      稅免稅證明書、契稅繳款書及贈與稅免稅證明書等件為證
      ，觀諸被告提出之上開資料可知，岳林淑瑞確曾於107 年
      12 月27 日、108 年1 月28日分別將系爭不動產部分土地
      及建物持分贈與被告岳明毅，但其等於109 年5 月28日又
      達成解除贈與協議，並於109 年6 月5 日辦理塗銷贈與登
      記，即岳林淑瑞上開原贈與被告岳明毅之部分系爭不動產
      土地及建物持分，又回復登記為岳林淑瑞所有。嗣岳林淑
      瑞再於109 年12月15日、110 年1 月5 日分別將上開系爭
      不動產土地及建物持分贈與被告岳明瑄，並於110 年1 月
      14日辦畢不動產所有權移轉登記，堪認被告抗辯：被告岳
      明毅自始至終均未曾將一度獲岳林淑瑞贈與之部分系爭不
      動產土地及建物持分贈與被告岳明瑄，該系爭不動產土地
      及建物持分係被告岳明毅與岳林淑瑞達成解除贈與協議，
      回復登記為岳林淑瑞所有後，再由岳林淑瑞贈與被告岳明
      瑄，其等並無詐害原告債權等語，尚非無據，應堪憑信。
      原告主張被告與岳林淑瑞間就上開系爭不動產所為贈與行
      為係詐害其債權之無償行為云云，舉證不足，難認可採。
四、綜上所述，原告依民法第244 條第1 項及第4 項之規定，請
    求被告間就系爭不動產於109 年6 月5 日以贈與為登記之債
    權行為與所有權移轉登記之物權行為，均應予撤銷；被告岳
    明瑄應將系爭不動產所有權移轉登記予以塗銷，並回復登記
    予被告岳明毅所有
，為無理由，應予駁回。
五、本件事證已臻明確，兩造其餘攻擊防禦方法，核與判決結果
    不生影響，爰不逐一論述。
六、本件係就民事訴訟法第427 條第1 項適用簡易程序所為原告
    敗訴之判決，依職權確定訴訟費用額為5,070 元（第一審裁
    判費），應由原告負擔。
中    華    民    國   110    年    9     月    30    日
                  士林簡易庭法  官  張明儀
以上正本係照原本作成。
如不服本判決，應於送達後20日內，向本院提出上訴狀並表明上
訴理由，如於本判決宣示後送達前提起上訴者，應於判決送達後
20日內補提上訴理由書（須附繕本）。
中    華    民    國   110    年    9     月    30    日
                            書記官  劉彥婷